最高法院刑事判決　　　　　　九十四年度台上字第四０一七號
　　上　訴　人　台灣高等法院高雄分院檢察署檢察官
　　被　　　告　乙○○
　　　　　　　　甲○○原姓名.
　　　　　　　　　　　　號
　　　　　　　　丙○○原姓名.
　　　　　　　　　　　　4號
上列上訴人因被告等違反槍砲彈藥刀械管制條例案件，不服台灣
高等法院高雄分院中華民國九十一年七月三十日第二審更審判決
（九十一年度上更(一)字第一六０號，起訴案號：台灣高雄地方法
院檢察署八十七年度偵字第一０七七０號），提起上訴，本院判
決如下：
    主  文
原判決撤銷，發回台灣高等法院高雄分院。
    理  由
本件原判決以公訴意旨略以：被告乙○○、甲○○（原姓名白鎮
雄）、丙○○（原姓名張峰彬）與陳瑞淵共同未經許可，於民國
八十七年五月八日，無故持有具有殺傷力之手槍一支及子彈十五
顆，嗣於同日下午八時三十四分許，四人共乘牌照號碼Ｒ六─三
九三五號小客車，於途經國道一號公路岡山北向收費站時，為警
查獲。因認被告三人涉犯槍砲彈藥刀械管制條例第七條第四項、
第十二條第四項罪嫌。惟經審理結果不能證明被告三人犯罪，因
而撤銷第一審關於被告三人部分判決，改判諭知被告三人無罪，
固非無見。
惟查：(一)、無罪之判決，依刑事訴訟法第三百零八條之規定，亦
應記載其理由，故對於被告被訴之事實及卷內其不利之證據資料
，如何不足以證明被告犯罪或其行為不罰，均應詳述其理由，否
則即有判決不載理由之違背法令。原判決為被告三人無罪之諭知
，係以並無任何證據顯示丙○○、乙○○知悉手槍藏於上開小客
車之面紙盒內（原判決第三頁第二十行至第四頁第一行），為其
主要論據之一。然第一審判決認定被告三人有共同未經許可，持
有手槍犯行，係依憑陳瑞淵於警詢中供稱：「……我放置時（指
將上開槍彈藏置於車後面紙盒內）甲○○在我身旁，那時我們至
飯店時，丙○○及乙○○已上飯店，要停車時，甲○○有看我在
放置，丙○○和乙○○也知道我有攜帶槍枝在身上」（第一審判
決第三頁第七至十行）；證人即查獲警員高銘隆證稱：伊至車旁
開始實施臨檢時，乙○○與陳瑞淵二人神色頗為緊張，有跟伊走
近車旁；又證人即查獲警員黃榮富證稱：伊係因駕車者（即甲○
○）神情慌張，始攔車臨檢等情。而苟甲○○、乙○○心中坦蕩
並不知車內有槍，甲○○豈會因神色慌張而遭警攔車臨檢，乙○
○豈會與陳瑞淵均神色緊張而趨前查看檢查情形（第一審判決第
三頁背面第七至十三行），為其主要論據之一。則陳瑞淵、高銘
隆、黃榮富上開不利被告三人之供述各情是否屬實？苟陳瑞淵、
高銘隆、黃榮富上開不利被告三人之供述係屬事實，其何以不能
為不利被告三人之認定？原審就上情未詳予調查釐清，復未說明
陳瑞淵、高銘隆、黃榮富上開不利被告三人供述各情，其何以不
能為不利被告三人認定之依據，其查證未盡且理由欠備，遽行判
決，尚嫌速斷，其審理猶有未盡。(二)、共同正犯意思之聯絡並不
限於事前有所謀議，即僅於行為當時有共同犯意之聯絡者，亦屬
之，且其表示之方法，亦不以明示通謀為必要，即相互間有默示
之合致，亦無不可。第一審判決認定被告三人有共同未經許可，
持有手槍犯行，係以綜合陳瑞淵於警詢中之供述，及高銘隆、黃
榮富所證述之情節等相關證據資料，堪認陳瑞淵係為乙○○打抱
不平而將上開槍彈攜至高雄，陳瑞淵於攜槍前並曾知會丙○○、
甲○○二人，而被告三人與陳瑞淵在高雄會合並確知陳瑞淵身上
攜帶槍彈，隨即因乙○○接到通知而欲共同返回台中與人談判，
被告三人與陳瑞淵等人豈無持上開槍彈以助威勢之意，堪認乙○
○、丙○○、甲○○尚非單純得知陳瑞淵持有槍彈，彼等與陳瑞
淵有共同支配上開槍彈之意思聯絡，至為灼然（第一審判決理由
欄一、(二)），為其主要論據之一。第一審判決所為上開論斷說明
是否屬實？苟第一審判決所為上開論斷說明係屬事實，被告三人
對陳瑞淵持有之上開槍彈，彼此間是否無共同支配、管領之意思
，則尚非全無疑義，仍待調查釐清。原審對上情未詳予調查釐清
，復就第一審所為上開論斷說明，未說明其何以不能為被告三人
認定之依據，其查證未盡且理由欠備，遽行判決，難昭折服，尚
有未洽。檢察官上訴意旨指摘原判決違背法令，尚非無理由，應
認有撤銷發回更審之原因。
據上論結，應依刑事訴訟法第三百九十七條、第四百零一條，判
決如主文。
中　　華　　民　　國　九十四　年　　七　　月　二十八　日
                      最高法院刑事第二庭
                          審判長法官  董　明　霈
                                法官  林　茂　雄
                                法官  張　祺　祥
                                法官  呂　永　福
                                法官  花　滿　堂
      本件正本證明與原本無異
                                      書  記  官
中　　華　　民　　國　九十四　年　　八　　月　　四　　日
                                                      Ｃ
